【裁判字號】    97,訴,2968
【裁判日期】    970820
【裁判案由】    毒品危害防制條例
【裁判全文】
臺灣臺中地方法院刑事判決              97年度訴字第2968號
公  訴  人  臺灣臺中地方法院檢察署檢察官
被      告  甲○○
上列被告因毒品危害防制條例案件，經檢察官提起公訴（九十七
年度毒偵字第二五九六號），被告於準備程序中就被訴事實為有
罪之陳述，受命法官經聽取當事人之意見後，由本院合議庭裁定
由受命法官獨任改行簡式審判程序判決如下：
    主   文
甲○○施用第一級毒品，累犯，處有期徒刑拾月。
    犯罪事實
一、被告甲○○前於民國九十二年間因施用毒品案件，經本院以
    九十二年度聲字第一二九號裁定觀察、勒戒後認無繼續施用
    毒品之傾向，由臺灣臺中地方法院檢察署檢察官於九十二年
    一月三十日釋放，並以九十二年度毒偵字第一九九號為不起
    訴處分確定。復於釋放後五年內之九十五年八月至十月間，
    因施用第一級毒品海洛因案件，經臺灣高等法院臺中分院維
    持本院九十五年度訴字第三七一八號判處甲○○有期徒刑十
    月確定，該案嗣經臺灣高等法院臺中分院以九十六年度聲減
    字第二六０二號裁定減刑為有期徒刑五月確定，甫於九十七
    年一月七日易科罰金執行完畢出監。詎仍不知悔改，復基於
    施用第一級毒品海洛因之犯意，於九十七年三月二十九日上
    午十時許，在臺中市○區○○路與旱溪街口，將海洛因摻在
    香菸內點燃吸食之方式，施用第一級毒品海洛因一次。嗣於
    同日晚上七時五十五分許，在上址因形跡可疑為警盤查，經
    其同意採集尿液送往中山醫學大學附設醫院檢驗科藥物檢測
    中心檢驗，結果呈可待因、嗎啡陽性反應，始查悉上情。
二、案經臺中市警察局第三分局報告臺灣臺中地方法院檢察署檢
    察官偵查起訴。
壹、程序方面：
一、按除被告所犯為死刑、無期徒刑、最輕本刑為三年以上有期
    徒刑之罪或高等法院管轄第一審案件者外，於法院行準備程
    序進行中，被告先就被訴事實為有罪之陳述時，審判長得告
    知被告簡式審判程序之旨，並聽取當事人、代理人、辯護人
    及輔佐人之意見後，裁定進行簡式審判程序；且受命法官行
    準備程序，與法院或審判長有同一之權限；又簡式審判程序
    之證據調查，不受刑事訴訟法第一百五十九條第一項、第一
    百六十一條之二、第一百六十一條之三、第一百六十三條之
    一及第一百六十四條至第一百七十條規定之限制，刑事訴訟
    法第二百七十三條之一第一項、第二百七十九條第二項前段
    、第二百七十三條之二分別定有明文。
二、查本件被告甲○○所犯為死刑、無期徒刑、最輕本刑為三年
    以上有期徒刑以外之罪，且非高等法院管轄第一審之案件，
    經本院合議庭裁定由受命法官行準備程序時，被告就被訴事
    實為有罪之陳述後，復經本院合議庭裁定由受命法官獨任行
    簡式審判程序，是其證據之調查，自不受刑事訴訟法第一百
    五十九條第一項、第一百六十一條之二、第一百六十一條之
    三、第一百六十三條之一及第一百六十四條至第一百七十條
    規定之限制，合先敘明。
貳、實體方面：
一、上揭犯罪事實，業據被告甲○○於警詢、偵訊及本院審理中
    坦承不諱；而被告於九十七年三月二十九日為警查獲時所採
    集之尿液，經送請中山醫學大學附設醫院檢驗科藥物檢測中
    心檢驗結果，確呈海洛因代謝物之可待因、嗎啡陽性反應，
    有該中心九十七年四月十七日出具之尿液檢驗報告（實驗編
    號：0000000號）、臺中市警察局第三分局採集尿液
    鑑定同意書及委託尿液檢驗代號與真實姓名對照表各一紙在
    卷可稽，足認被告上開自白與事實相符，堪以採信。又九十
    二年七月九日新修正之毒品危害防制條例刪除二犯及三犯之
    規定，一改修法前繁雜之處遇程序，僅將施用毒品者簡化區
    分為初犯、再犯，並認施用毒品者係屬病患性犯人，以觀察
    、勒戒戒除其身癮，並以強制戒治去除其心癮。經觀察、勒
    戒或強制戒治執行完畢釋放後，若係五年後再犯該條例第十
    條施用毒品罪者，與同條例第二十條第一項、第二項關於「
    初犯」之處理方式相同，檢察官應先聲請法院裁定令被告入
    勒戒處所觀察、勒戒，並視有無繼續施用毒品傾向，決定應
    予釋放、為不起訴之處分，或應聲請法院裁定令入勒戒處所
    強制戒治；若係五年內「再犯」同條例第十條施用毒品罪者
    ，依同條例第二十三條第二項規定，檢察官則應依法追訴。
    觀諸該條例第二十條第三項之修正理由：「觀察、勒戒或強
    制戒治五年後再犯者，顯見前所實施之觀察、勒戒或強制戒
    治已足以遮斷其施用毒品之癮，為期自新及協助其戒除毒癮
    ，對此五年後再犯者，爰明定仍適用初犯之規定，先經觀察
    、勒戒、強制戒治之程序。」及同條例第二十三條第二項之
    修正理由：「為配合簡化施用毒品犯之刑事處遇程序，並鑑
    於經觀察、勒戒或強制戒治執行完畢釋放後五年內再犯者，
    其再犯率甚高，原據以實施之觀察、勒戒及強制戒治既已無
    法收其實效，自應施以刑事處遇。」，顯然如施用毒品者係
    前經觀察、勒戒或強制戒治等治療程序執行完畢五年後，始
    再施用毒品之「初犯」，因前所執行之觀察、勒戒或強制戒
    治已足收戒除毒癮之效，自應重新執行觀察、勒戒或強制戒
    治等治療程序，並於治療程序執行完畢後，由檢察官為不起
    訴處分，毋庸對之追訴處罰；反之，在「再犯」之情形，因
    其先前所為治療程序顯未能收戒斷毒癮之效，且考量施用毒
    品者之再犯率偏高，乃簡化其刑事處遇程序，而逕予追訴處
    罰，不再施以治療程序。參酌上開立法理由，修正毒品危害
    防制條例就施用毒品者，祇於「初犯」及「五年後再犯」二
    種情形，有其追訴條件之限制，即須於初犯經觀察、勒戒或
    強制戒治釋放後，五年內均無施用毒品之行為，始能認其前
    所實施之觀察、勒戒或強制戒治已足遮斷毒癮，而得於五年
    後再犯時，再予適用初犯之規定，重行觀察、勒戒等程序。
    倘五年內已經再犯，被依法追訴處罰，縱其第三次（或第三
    次以上）施用毒品之時間在初犯釋放五年以後，即與「五年
    後再犯」之情形有別，且因已於「五年內再犯」，顯見其再
    犯率甚高，原實施觀察、勒戒或強制戒治，已無法收其實效
    ，而無五年戒斷期之存在，自無再經觀察、勒戒及強制戒治
    之必要，應由檢察官逕行起訴，始符新法修正之本旨。本件
    被告前於九十二年間因施用毒品案件，經送觀察、勒戒後認
    無繼續施用毒品之傾向，由臺灣臺中地方法院檢察署檢察官
    於九十二年一月三十日釋放，並以九十二年度毒偵字第一九
    九號為不起訴處分確定；其又於前開觀察、勒戒後之五年內
    ，復因施用第一級毒品海洛因案件，經本院以九十五年度訴
    字第三七一八號判決判處有期徒刑十月，被告上訴後，經臺
    灣高等法院臺中分院以九十六年度上訴字第五二五號判決駁
    回其上訴；嗣經臺灣高等法院臺中分院以九十六年度聲減字
    第二六０二號裁定減刑為有期徒刑五月確定，甫於九十七年
    一月七日易科罰金執行完畢，有臺灣高等法院被告前案紀錄
    表在卷可參，被告於上開觀察勒戒後，既曾於五年內再犯毒
    品危害防制條例第十條之罪，並業經判刑確定，本次被告復
    行觸犯毒品危害防制條例第十條之罪，自非屬毒品危害防制
    條例第二十條第三項所定「五年後再犯」之情形，而應依法
    追訴。從而，
    本件事證明確，被告前開施用第一級毒品海洛因之犯行，堪
    以認定。
二、核被告所為，係犯毒品危害防制條例第十條第一項之施用第
    一級毒品罪。查被告前因施用第一級毒品海洛因案件，經本
    院以九十五年度訴字第三七一八號判決判處有期徒刑十月，
    被告上訴後，經臺灣高等法院臺中分院以九十六年度上訴字
    第五二五號判決駁回其上訴；嗣經臺灣高等法院臺中分院以
    九十六年度聲減字第二六０二號裁定減刑為有期徒刑五月確
    定，甫於九十七年一月七日易科罰金執行完畢等情，有臺灣
    高等法院被告前案紀錄表及臺灣臺中地方法院檢察署刑案資
    料查註紀錄表各一份在卷可按，其於五年以內故意再犯本件
    有期徒刑以上之罪，為累犯，應依刑法第四十七條第一項規
    定加重其刑。爰審酌被告前已因施用毒品案件，經觀察勒戒
    及刑之執行，猶不知悔改，復再犯本件之施用毒品罪，顯然
    無視毒品對於其自身健康之戕害及對於社會安全與公共秩序
    之潛在危害，惟慮及其犯罪之動機、目的、手段，等一切情
    狀，量處如主文所示之刑，以資懲儆。
據上論斷，應依刑事訴訟法第二百七十三條之一第一項、第二百
九十九條第一項前段，毒品危害防制條例第十條第一項，刑法第
十一條、第四十七條第一項，判決如主文。
中    華    民    國    97    年    8     月    20    日
                  刑事第四庭    法  官  林學晴
上正本證明與原本無異。
如不服本判決，應於收受送達後10日內向本院提出上訴書狀（應
敘述具體理由並附繕本）。
上訴書狀如未敘述理由，應於上訴期間屆滿後20日內補提理由書
於本院。
                                書記官  簡雅文
中    華    民    國    97    年    8     月    2     日
【附錄本案論罪科刑法條全文】毒品危害防制條例第十條：
施用第一級毒品者，處六月以上五年以下有期徒刑。


司法院資訊處製作；財團法人民間司法改革基金會備份。
